【裁判字號】    98,訴緝,196
【裁判日期】    980710
【裁判案由】    毒品危害防制條例
【裁判全文】
臺灣臺中地方法院刑事判決             98年度訴緝字第196號
公  訴  人  臺灣臺中地方法院檢察署檢察官
被      告  乙○○
                    （現羈押於臺灣臺中看守所）
選任辯護人  宋永祥律師
            鄭志誠律師
上列被告因違反毒品危害防制條例案件，經檢察官提起公訴（97
年度偵字第19117 號），本院判決如下：
    主    文
乙○○犯如附表所示之罪，均累犯，各處如附表主文所示之刑（
含主刑、從刑）。應執行有期徒刑拾陸年陸月。另案查扣之海洛
因壹包（送驗淨重零點壹陸貳零公克，驗餘淨重零點壹伍捌捌公
克）沒收銷燬之；未扣案之販賣毒品所得合計新臺幣壹萬陸仟元
，均沒收之，如全部或一部不能沒收時，以其財產抵償之；供犯
罪所用之行動電話壹支沒收，如全部或一部不能沒收時，追徵其
價額或以其財產連帶抵償之。
    犯罪事實
一、乙○○前因詐欺案件，經本院於民國94年2 月5 日，以93年
    度易字第2620號判處有期徒刑4 月確定，已於94年7 月9 日
    易科罰金執行完畢。詎仍不知悔改，明知海洛因係毒品危害
    防制條例第2 條第2 項第1 款所規定之第一級毒品，而甲基
    安非他命則為同條例第2 條第2 項第2 款所稱之第二級毒品
    ，不得無故持有、販賣，詎其分別基於意圖營利之販賣第一
    級毒品海洛因及販賣第二級毒品甲基安非他命之犯意，以其
    所有行動電話1 支（未扣案），內插0000000000號門號卡1
    張（為乙○○向不知情之友人借用，申辦名義人為吳家誠）
    作為購毒聯絡使用，而分別為下列販賣第一、二級毒品之行
    為：
(一)、96年11月20日某時，陳文慶以臺中縣豐原市○○路之署立豐
    原醫院內之公共電話撥打乙○○上開0000000000號行動電話
    聯繫好購毒事宜後，雙方即在上開醫院前碰面，由乙○○販
    售第一級毒品海洛因1 小包（毛重約0.3 公克）新臺幣（下
    同）1000元予陳文慶。
(二)、97年1 月6 日中午12時許，陳文慶以上開醫院之公共電話撥
    打乙○○上開0000000000號行動電話談妥購毒事宜，隨即雙
    方在上開醫院前，由乙○○販賣海洛因1 小包（毛重約0.3
    公克）1000元予陳文慶。
(三)、97年1 月9 日中午12時許，陳文慶在上開醫院以公共電話撥
    打乙○○上開0000000000號行動電話後，雙方約定在臺中縣
    豐原市○○路158 巷之廣福宮前交易，隨即乙○○販賣海洛
    因1 小包（毛重約0.3 公克）1000元予陳文慶。旋於同日中
    午12時20分許，陳文慶為警在豐原市○○路與博愛街街口盤
    查，當場在其紅色上衣口袋內查獲上開以廣告紙及夾鏈袋包
    裝之甫購得未及施用之海洛因1 小包（毛重約0.3 公克，送
    驗淨重0. 1620 公克，驗餘淨重0.1588公克，另案查扣）。
(四)、97年3 月12日晚上6 時55分許許，丙○○以行動電話000000
    0000號撥打乙○○上開0000000000號行動電話後，雙方於臺
    中縣豐原市○○路之7 -11 便利商店進行毒品交易，乙○○
    出售海洛因2000元予陳正龍。
(五)、97年3 月中旬某日某時，丙○○以上開0000000000號行動電
    話與乙○○上開0000000000號行動電話聯絡後，約在前揭
    7 -11 便利商店進行毒品交易，乙○○販售少量甲基安非他
    命1 小包1000元予陳正龍。
(六)、97年3 月27日（起訴書誤繕為97年1 月6 日）晚上7 時23分
    許、7 時26分許，甲○○以0000000000號電話與乙○○上開
    0000 000000 號行動電話聯繫購毒事宜，雙方約在臺中縣豐
    原市○○路158 巷36號乙○○住家樓下交易，由乙○○販賣
    海洛因1 小包（毛重約0.3 公克）1000元予甲○○。
(七)、97年3 月29日（起訴書誤繕為97年1 月9 日）11時26分許，
    甲○○以上開0000000000號電話與乙○○上開0000000000號
    行動電話通話後，約定在上開乙○○住家樓下交易，乙○○
    販賣海洛因1 小包（毛重約0. 3公克）1000元予甲○○。
(八)、97年3 月30日（起訴書誤繕為97年3 月28日）下午1 時04分
    許，甲○○以上開0000000000號電話與乙○○上開00000000
    00號行動電話聯絡後，雙方約定在上開乙○○住家樓下碰面
    ，乙○○販賣海洛因1 小包（毛重約0. 3公克）1000元予甲○○。
(九)、97年3 月10日下午7 時33分許、7 時47分許、8 時19分許，
    戊○○以0000000000號行動電話（起訴書誤載為0000000000
    號）與乙○○上開0000000000號行動電話聯絡後，約定在臺
    中縣豐原市○○路158 巷36號前為毒品交易，乙○○販賣海
    洛因1 小包4000元予戊○○。
(十)、於96年8 月1 日某時，洪永福以0000000000號行動電話與乙○○上開0000000000號之行動電話聯絡後，約定在臺中縣豐
    原市○○路158 巷36號前，以1000元（係洪永福與戊○○合
    資）之價格，向乙○○購得1 小包海洛因。
(十一)、於97年1 月3 日某時，洪永福以0000000000號行動電話與乙○○上開0000000000號之行動電話聯絡後，約定在臺中縣豐
    原市○○路158 巷36號前，以1000元（係洪永福與林朝成合
    資）之價格，向乙○○購得1 小包海洛因。
(十二)、於97年3 月30日下午2 時05分許，乙○○以上開0000000000
    號之行動電話與丁○○0000000000號行動電話聯絡後，約在
    臺中縣豐原市○○路之署立豐原醫院前，乙○○販賣少量甲
    基安非他命1 小包500 元予丁○○。
(十三)、於97年4 月1 日中午12時30分許，乙○○以上開0000000000
    號之行動電話與丁○○0000000000號行動電話聯絡後，雙方
    約在上開豐原醫院前，乙○○販賣少量甲基安非他命1 小包
    500 元予丁○○。
    嗣經警員執行通訊監察監聽上揭人等之通訊電話，而循線查
    悉上情。
三、案經臺中縣警察局報請臺灣臺中地方法院檢察署檢察官偵查
    起訴。
    理    由
一、按證人恐因陳述致自己或與其有前條第1 項關係之人受刑事
    追訴或處罰者，得拒絕證言，刑事訴訟法第181 條定有明文
    。另按證人有第181 條之情形者，應告以得拒絕證言，同法
    第18 6條第2 項亦著有規定。然拒絕證言權，專屬證人之權
    利，非當事人所得主張，證人拒絕證言權及法院告知義務之
    規定，皆為保護證人而設，非為保護被告，法院或檢察官違
    反告知義務所生之法律效果，僅對證人生效，故違反告知義
    務之證人證詞，對訴訟當事人仍具證據能力，至於證據之證
    明力如何，則由法院依具體個案判斷之（最高法院95年度臺
    上字第909 號判決意旨參照）。被告乙○○雖爭執證人丙○○與其為親兄弟，依法得拒絕證言，檢察官竟仍命丙○○作
    證，其偵查中之證詞應無證據能力云云，揆諸上開說明，證
    人丙○○於偵查中之證詞仍具有證據能力。
二、按被告以外之人於審判外之言詞或書面陳述，除法律有規定
    者外，不得作為證據，刑事訴訟法第159 條固定有明文，惟
    被告以外之人於審判外之陳述，雖不符同法第159 條之1 至
    之4 規定，而經當事人於審判程序同意作為證據，法院審酌
    該言詞陳述或書面陳述作成時之情況，認為適當者，亦得為
    證據；又當事人、代理人或辯護人於法院調查證據時，知有
    第159 條第1 項不得為證據之情形，而未於言詞辯論終結前
    聲明異議者，視為有前項之同意，同法第159 條之5 亦定有
    明文。查本判決所引用下列各項證據方法之證據能力（除爭
    執上述證人丙○○於偵查中之證詞以外），被告乙○○、指
    定辯護人、檢察官於本院審理時均表示無意見，同意作為證
    據，且於本院審理中調查證據時，知有刑事訴訟法第15 9條
    第1 項不得為證據之情形，亦未於言詞辯論終結前聲明異議
    ，且本院審酌該等證據作成之客觀情況均無不當，並無不宜
    作為證據之情事，依刑事訴訟法第159 條之5 之規定，認均
    具有證據能力，合先敘明。
三、訊據被告對於上揭犯罪事實，於本院審理時均坦承不諱，核
    與證人陳文慶於警詢中（見警卷第4 、10頁）、丙○○於警
    詢、偵查中（見警卷第22、23、偵查卷第22頁）、甲○○於
    警詢、本院審理時（見他字卷第37頁反面、本院卷第97頁正
    反面）、戊○○於警詢中、本院審理時（見警卷第46頁、本
    院卷第95頁）、洪永福於警詢、偵查中（見警卷第60至63頁
    、偵查卷第24、25頁）及丁○○於警詢、偵查中、本院審理
    時（見警卷第77頁、他字卷第28頁、偵查卷第21頁、本院卷
    第98頁反面、99頁）證述之情節相符，又上開陳文慶另案經
    查扣之白色粉末1 包，經送行政院衛生署草屯療養院鑑定結
    果，確均含有第一級毒品海洛因成分（送驗淨重0.1620公克
    、驗餘淨重0.1588公克），有該院97年1 月21日草療鑑字第
    0970000622號鑑定書乙份在卷可參（見警卷第8 頁），此外
    ，並有指認犯罪嫌疑人紀錄表、通訊監察書、通訊監察譯文
    （見警卷第27、55、82頁、他字卷第40頁）附卷可稽，足認
    被告之自白與事實相符，足堪採信。又參以近年來毒品之濫
    用，危害國民健康與社會安定日益嚴重，治安機關對於販賣
    毒品之犯罪行為，無不嚴加查緝，各傳播媒體對於政府大力
    掃毒之決心亦再三報導，已使毒品不易取得且物稀價昂，苟
    被告與共犯於買賣之過程中無利可圖，縱屬至愚，亦無甘冒
    被取締移送法辦判處重刑之危險而平白從事海洛因買賣之理
    ，是其販入之價格必較其出售之價格為低，而有從中賺取買
    賣價差牟利之意圖，應屬合理認定。綜上，本件事證明確，
    被告上開販賣第一、二級毒品之犯行，均堪以認定，應予依
    法論科。
四、論罪科刑之理由
(一)、核被告所為，就上開犯罪事實欄一(一)至(四)、(六)至(十一)部分，均
    係犯毒品危害防制條例第4 條第1 項之販賣第一級毒品罪；
    就上開犯罪事實欄一(五)、(十二)、(十三)部分，均係犯毒品危害防制
    條例第4 條第2 項之販賣第二級毒品罪（被告行為後，毒品
    危害防制條例第4 條第1 項「製造、運輸、販賣第一級毒品
    者，處死刑或無期徒刑；處無期徒刑者，得併科新臺幣1000
    萬元以下罰金」、同條第2 項「製造、運輸、販賣第二級毒
    品者，處無期徒刑或7 年以上有期徒刑，得併科新臺幣7 百
    萬元以下罰金」之規定，雖已於98年5 月20日公布修正為「
    製造、運輸、販賣第一級毒品者，處死刑或無期徒刑；處無
    期徒刑者，得併科新臺幣2000萬元以下罰金」，「製造、運
    輸、販賣第二級毒品者，處無期徒刑或7 年以上有期徒刑，
    得併科新臺幣1000萬元以下罰金」，及第17條第2 項增訂「
    犯第4 條至第8 條之罪於偵查及審判中均自白者，減輕其刑
    」之規定。惟依該條例第36條規定自公布後6 個月施行，尚
    不生比較適用之問題）又被告販賣毒品海洛因、甲基安非他
    命前，其持有毒品之低度行為，為持有後進而販賣之高度行
    為所吸收，不另論持有毒品罪。
(二)、被告所犯10次販賣第一級毒品及3 次販賣第二級毒品之行為
    ，犯意各別行為互殊，應予分論併罰。
(三)、被告前因詐欺案件，經本院於94年2 月5 日，以93年度易字
    第2620號判處有期徒刑4 月確定，已於94年7 月9 日易科罰
    金執行完畢，有臺灣高等法院被告前案紀錄表在卷可按，其
    於5 年以內故意再犯本件有期徒刑以上之罪，均為累犯，除
    販賣第一級毒品罪法定本刑為「死刑、無期徒刑」部分及販
    賣第二級毒品罪之法定刑為無期徒刑部分，依法均不得加重
    外，餘則皆依刑法第47條第1 項規定加重其刑。
(四)、又毒品危害防制條例第4 條第1 項之罪，其法定刑為「死刑
    、無期徒刑」，同條例第4 條第2 項之罪，其法定刑為「無
    期徒刑或7 年以上有期徒刑」，刑度甚重。然同為販賣第一
    、二級毒品之人，其原因動機不一，犯罪情節未必盡同，或
    有大盤毒梟者，亦有中、小盤之分，甚或僅止於吸毒者友儕
    間為求互通有無之情形亦所在多有，其販賣行為所造成危害
    社會之程度自屬有異，法律科處此類犯罪，所設之法定最低
    本刑卻不可謂不重。為達懲儆被告，並可達防衛社會之目的
    者，自非不可依客觀之犯行與主觀之惡性二者加以考量其情
    狀，是否有可憫恕之處，適用刑法第59條之規定酌量減輕其
    刑，期使個案裁判之量刑，能斟酌至當，符合比例原則。考
    量被告販賣第一、二級毒品，數量及所得非多，足見其非販
    賣毒品之大、中盤商，就全部犯罪情節觀之，尚非重大惡極
    ，相較於長期、大量販賣毒品之真正毒梟而言，其對社會秩
    序與國民健康之危害，顯然較不成比例，且被告犯後坦承犯
    行，甚有悔意，倘科以最輕之法定本刑無期徒刑，未免過苛
    ，且無從與真正長期、大量販毒之惡行區別，是本院衡其犯
    罪情狀，認被告若科以最輕本刑無期徒刑，仍屬過重，在客
    觀上應足以引起一般人之同情，確有法重情輕之失衡情狀，
    爰依刑法第59條之規定，就其所犯販賣第一、二級毒品罪部
    分，各予以酌量減輕其刑，並就加重之部分，依法先加重其
    刑後減輕之。
(五)、爰審酌被告為圖私利而販賣毒品，所為均屬戕害他人健康之
    行為，故意違反國家禁令，助長社會上施用毒品之不良風氣
    ，對社會治安所生之危害非輕，惟販賣之數量、所得非多，
    犯罪後已坦承犯行，足認有悔意，態度尚稱良好等一切情狀
    ，各分別量處如主文所示之刑，並定其應執行刑，以示懲儆
    。檢察官雖具體求刑無期徒刑，並科500 萬元罰金及刑前強
    制工作等情，然本院綜核前開量刑審酌之一切情狀，認為檢
    察官具體請求判處被告無期徒刑，並科500 萬元罰金，尚嫌
    過重；又保安處分係針對受處分人將來之危險性所為之處置
    ，以達教化、治療之目的，為刑罰之補充制度。我國現行刑
    法採刑罰與保安處分雙軌制，係在維持行為責任之刑罰原則
    下，為協助行為人再社會化之功能，以及改善行為人潛在之
    危險性格，期能達成根治犯罪原因、預防犯罪之特別目的。
    是保安處分中之強制工作，旨在對嚴重職業性犯罪及欠缺正
    確工作觀念或無正常工作因而犯罪者，強制其從事勞動，學
    習一技之長及正確之謀生觀念，使其日後重返社會，能適應
    社會生活（最高法院94年度臺上字第6519號、6611號、95年
    度臺上字第6446號判決意旨參照）。被告固係販賣毒品牟利
    ，然本案並無積極證據證明被告係欠缺正確工作觀念或因無
    正常工作而犯罪，且被告上開販賣第一、二級毒品犯行之對
    象合計僅6 人，其因販賣毒品所取得之全部價金合計僅有16
    000 元，且其販賣毒品數量非鉅，復經本院判處長期之自由
    刑，已足以讓被告生警惕之心，故認無諭知強制工作之必要
    ，併此敘明。
(六)、又刑罰法令關於沒收之規定，兼採職權沒收主義與義務沒收
    主義。職權沒收，係指法院就屬於被告所有，供犯罪所用、
    預備用或因犯罪所得之物，仍得本於職權斟酌是否宣告沒收
    ，例如刑法第38條第1 項第2 款、第3 款、第3 項前段等規
    定屬之。義務沒收，則又可分為絕對義務沒收與相對義務沒
    收。前者指凡法條有：「不問屬於犯人與否，沒收之」之特
    別規定者屬之，法院就此等物品是否宣告沒收，無斟酌餘地
    ，除已證明滅失者外，不問屬於犯人與否或有無查扣，均應
    宣告沒收，例如刑法第38條第1 項第1 款、第2 項、第200
    條、第205 條、第209 條、第219 條、第266 條第2 項、毒
    品危害防制條例第18條第1 項前段等規定屬之；後者，供犯
    罪所用、預備用或因犯罪所得，以屬於被告所有者為限，始
    應予以沒收，故法文內有意省略：「不問屬於犯人與否」之
    條件，例如毒品危害防制條例第19條第1 項前段規定是（最
    高法院97年度729 、1163、1612、2160判決意旨參照）。又
    沒收物之執行完畢與沒收物之不存在，並非一事，因犯罪依
    法必須沒收之物，雖已於共犯中之一人確定判決諭知沒收，
    並已執行完畢，對於其他共犯之判決，仍應宣告沒收（最高
    法院65年度第5 次刑庭庭推總會議決議(二)、最高法院97 年
    度臺上字第3915號判決意旨參照）。經查，如上開犯罪事實
    欄一(三)所示，被告於97年1 月9 日中午12時20分許，販賣予
    陳文慶海洛因1 小包（毛重約0.3 公克）1000元。旋於同日
    中午12時20分許，陳文慶為警在豐原市○○路與博愛街街口
    盤查，當場在其紅色上衣口袋內查獲上開以廣告紙及夾鏈袋
    包裝之甫購得未及施用之海洛因1 小包（毛重約0.3 公克，
    送驗淨重0. 1620 公克，驗餘淨重0.1588公克，另案查扣）
    ，參酌上開說明，此包海洛因，既未滅失，仍應依毒品危害
    防制條例第18條第1 項前段規定予以宣告沒收銷燬之。本案
    未扣案之不詳廠牌行動電話1 支，為被告所有，係供被告內
    插向不知情友人所借0000000000號門號卡1 張（申辦名義人
    為吳家誠，見2077號警搜卷第46頁），而供本案販毒聯絡使
    用，業據被告供承在卷（見本院卷第67頁反面），應依毒品
    危害防制條例第19條第1 項規定，在各次犯行之論罪科刑主
    文項下分別予以諭知沒收，如全部或一部不能沒收時，追徵
    其價額或以其財產抵償之（最高法院98年度臺上字第2662號
    判決意旨參照）。末查，本件被告販賣毒品所得如附表一編
    號1 至13所示合計為16000 元，雖未據扣案，仍均應依毒品
    危害防制條例第19條第1 項之規定，宣告沒收之，並均諭知
    如全部或一部不能沒收時，以其財產連帶抵償之。
五、不另為無罪諭知部分：
(一)、公訴意旨另以：被告基於接續販賣第一級毒品海洛因之犯意
    ，自96年12月下旬某日起至97年3 月12日18時止，丙○○以
    0000000000號行動電話與被告上開00000000 00 號行動電話
    聯絡，約在臺中縣豐原市○○路之7-11便利超商附近，被告
    各以1000元至2000元不等之價格，販賣海洛因約6 、7 次予
    丙○○（扣除前揭犯罪事實欄一(四)之部分）、又基於接續販
    賣第二級毒品甲基安非他命（起訴書誤載為安非他命）之犯
    意，自96年12月下旬某日起至97年3 月間某日止，以同樣方
    式在上開地點，由被告各以1000元之價格出售甲基安非他命
    約2 、3 次予丙○○（扣除前揭犯罪事實欄一(五)之部分），
    因認被告就此部分係涉犯毒品危害防制條例第4 條第1 項、
    第2 項之販賣第一級毒品及第二級毒品罪嫌等語。
(二)、公訴意旨另以：被告基於接續販賣第一級毒品海洛因之犯意
    ，自97年1 月中旬某日起至3 月中旬止，戊○○以00000000
    00電話與被告聯絡後，約在臺中縣豐原市○○路158 巷36號
    前，被告各以3000元至4000元不等之價格，販賣海洛因約10
    幾次予戊○○（扣除前揭犯罪事實欄一(九)之部分），因認被
    告就此部分係涉犯毒品危害防制條例第4 條第1 項之販賣第
    一級毒品罪嫌等語。
(三)、按檢察官代表國家提起公訴，依檢察一體原則，到庭實行公
    訴之檢察官如發現起訴書認事用法有明顯錯誤，固得本於自
    己確信之法律見解，於論告時變更起訴之法條，或另為其他
    適當之主張。然刑事訴訟之審判，係採彈劾主義，亦即不告
    不理原則，法院對於被告之行為，應受審判之對象（範圍）
    ，乃指起訴書（或自訴狀）所記載之被告「犯罪事實」（包
    括與之有連續犯、想像競合犯、牽連犯等具有同一案件關係
    之犯罪事實）而言。起訴係一種訴訟上之請求，犯罪已經起
    訴，產生訴訟繫屬及訴訟關係，法院即有審判之權利及義務
    。是以若起訴書犯罪事實欄內，對此項行為已予以記載，即
    為法院應予審判之對象。審判之事實範圍，既以起訴之事實
    （包括擴張之事實）為範圍，如事實已經起訴而未予裁判，
    自屬違背法令，此觀刑事訴訟法第279 條第12款規定自明。
    訴經提起後，於符合同法第265 條之規定，固許檢察官得為
    訴之追加，但仍以舊訴之存在為前提；必要時，檢察官亦得
    依同法第269 條規定，以「撤回書」敘述理由請求撤回起訴
    ；惟單一案件之事實，僅就一部分事實撤回起訴，基於審判
    不可分之關係，並不生撤回效力，而犯罪事實之一部減縮（
    即起訴事實大於判決事實），應分別情形於理由內為說明，
    刑事訴訟法對此尚無所謂擬制撤回起訴之規定。又本法亦無
    如民事訴訟法設有訴之變更之規定，得許檢察官就其所起訴
    之被告或犯罪事實加以變更，其聲請變更，除係具有另一訴
    訟之情形，應分別辦理外，並不生訴訟法上之效力，法院自
    不受其拘束。司法審判實務中，到庭實行公訴之檢察官於其
    提出之「論告書」或於言詞辯論時所為之主張或陳述，常有
    與起訴書所載犯罪事實不盡相同之情形。於此，應先究明其
    論告時之所述，究屬訴之追加、撤回或變更範疇，抑或原本
    係屬於起訴效力所及之他部事實之擴張、或起訴事實之一部
    減縮，而異其處理方式（如屬後者事實之擴張、減縮，應僅
    在促使法院之注意，非屬訴訟上之請求）。除撤回起訴已生
    效力，其訴訟關係已不存在，法院無從加以裁判外，其他各
    種情形，法院自不得僅就檢察官論告時所陳述或主張之事實
    為裁判，而置原起訴事實於不顧（最高法院95年度臺上字第
    2633號判決意旨參照）。準此，公訴檢察官於本院審理時，
    雖陳述：「起訴書附表二、四部分，，就附表二部分販賣給
    丙○○第一級毒品部分，更正起訴1 次，是98年3 月12日18
    時販賣2000元之海洛因，另請求就98年3 月20日20時販賣20
    00元之海洛因給丙○○，擴張由鈞院併為審理，第二級毒品
    部分97年3 月中旬販賣1000元甲基安非他命給丙○○，除了
    這3 次以外，其餘均當庭減縮；就起訴書附表四的部分當庭
    更正起訴被告於97年3 月10日販賣給戊○○海洛因4000元，
    另外聲請鈞院就被告於97年3 月21日20時販賣4000元之海洛
    因予戊○○擴張請鈞院併為審理，其餘上開所述部分以外，
    起訴書所記載的部分均當庭減縮。上開擴張部分均是依照起
    訴書為接續犯一罪的關係，請求併為審理，並沒有追加起訴
    之意」，嗣又請求「更正附表二編號1 最後一次販賣時間為
    97年3 月20日；請求更正附表四編號1 最後一次販賣時間為
    97年4 月3 日等語（見本院卷第92反面、104 反面），揆諸
    上開判決意旨，尚難因公訴檢察官上開論述，而生犯罪事實
    之擴張（販賣毒品為數罪關係，並無裁判上一罪關係）或減
    縮效力，本院仍以原起訴書所記載之犯罪事實為審理範圍，
    故公訴檢察官所稱欲擴張之被告於97年3 月20日販毒予丙○○、被告於97年3 月21日、97年4 月3 日販毒予戊○○之行
    為，均非本案起訴範圍；而上述五(一)、(二)公訴檢察官所稱欲
    減縮之行為，仍在本案審理範圍，合先敘明。
(四)、按犯罪事實應依證據認定之，無證據不得認定犯罪事實，又
    不能證明被告犯罪或其行為不罰者，應諭知無罪之判決，刑
    事訴訟法第154 條第2 項、第301 條第1 項分別定有明文。
    次按認定不利於被告之事實，須依積極證據，茍積極之證據
    本身存有瑕疵而不足為不利於被告事實之認定，即應為有利
    於被告之認定，更不必有何有利之證據，而此用以證明犯罪
    事實之證據，猶須於通常一般人均不至於有所懷疑，堪予確
    信其已臻真實者，始得據以為有罪之認定，倘其證明尚未達
    到此一程度，而有合理性之懷疑存在，致使無從為有罪之確
    信時，即應為無罪之判決，此有最高法院82年度臺上字第16
    3 號判決、96年度臺上字第4986號、30年上字第816 號等判
    例意旨可資參照。另按施用毒品者所稱向某人買受毒品之指
    證，不得作為該人受有罪判決之唯一證據，仍須調查其他必
    要之證據，以察其是否與事實相符；亦即須有補強證據以擔
    保其指證之真實性，始得採為論罪之依據。而所謂補強證據
    ，指其他有關證明施用毒品者之關於毒品交易之供述真實性
    之相關證據而言，必須與施用毒品者關於毒品交易之供述，
    具有相當程度之關連性，而足使一般人對施用毒品者關於毒
    品交易之供述，並無合理之懷疑存在，而得確信其為真實，
    始足當之，最高法院94年度臺上字第2033號判決要旨可資參
    照。
(五)、經查，公訴人雖認被告另涉上述五(一)、(二)販賣第一級毒品及
    第二級毒品予丙○○、戊○○之犯行，然此部分，業據被告
    否認在卷，而起訴書對被告涉犯之上開販賣毒品海洛因、甲
    基安非他命之具體時地、次數、所得均未明確認定，而前揭
    證人丙○○、戊○○就此部分之指訴，於警詢、偵查中亦未
    具體確定，僅係籠統陳述，甚而前後所稱販賣次數並非一致
    ，其等所述是否屬實，尚非無疑，且此部分亦無相關之通聯
    紀錄或相關毒品流向之證據足為佐證，是公訴人關於此部分
    犯罪事實之證明，仍有合理之懷疑存在，不足使本院達可確
    信被告此部分犯行之程度，自應為被告有利之認定，就此部
    分，原應為無罪之諭知，惟此部分公訴人認與前揭論罪科刑
    之販賣第一、二級毒品部分，有接續犯之實質上一罪之關係
    在審判上不可分，故就此部分，爰不另為被告無罪之諭知。
據上論斷，應依刑事訴訟法第299 條第1 項前段，毒品危害防制
條例第4 條第1 項、第2 項、第18條第1 項前段、第19條第1 項
，刑法第11條、第47條第1 項、第59條、第51條第5 款，判決如
主文。
本案經檢察官己○○到庭執行職務。
中    華    民    國    98    年    7     月    10    日
                     刑事第十庭審判長法  官  李雅俐
                                     法  官  王世華
                                     法  官  蔡美華
以上正本證明與原本無異。
如不服本判決應於收受判決後10日內向本院提出上訴書狀，並應
敘述具體理由；其未敘述上訴理由者，應於上訴期間屆滿後20日
內向本院補提理由書（均須按他造當事人之人數附繕本）「切勿
逕送上級法院」。
                                     書記官  張皇清
中    華    民    國    98    年    7     月    10    日
附錄本案論罪科刑法條全文
毒品危害防制條例第4條第1、2項
製造、運輸、販賣第一級毒品者，處死刑或無期徒刑；處無期徒
刑者，得併科新臺幣1千萬元以下罰金。
製造、運輸、販賣第二級毒品者，處無期徒刑或7 年以上有期徒
刑，得併科新臺幣7百萬元以下罰金。
附表：
1.犯罪事實：如犯罪事實欄一(一)所示部分：
  主文：乙○○販賣第一級毒品，累犯，處有期徒刑拾伍年貳月
        。未扣案之販賣毒品所得新臺幣壹仟元，均沒收之，如
        全部或一部不能沒收時，以其財產抵償之；供犯罪所用
        之行動電話壹支沒收，如全部或一部不能沒收時，追徵
        其價額或以其財產連帶抵償之。
2.犯罪事實：如犯罪事實欄一(二)所示部分：
  主文：乙○○販賣第一級毒品，累犯，處有期徒刑拾伍年貳月
        。未扣案之販賣毒品所得新臺幣壹仟元，均沒收之，如
        全部或一部不能沒收時，以其財產抵償之；供犯罪所用
        之行動電話壹支沒收，如全部或一部不能沒收時，追徵
        其價額或以其財產連帶抵償之。
3.犯罪事實：如犯罪事實欄一(三)所示部分：
  主文：乙○○販賣第一級毒品，累犯，處有期徒刑拾伍年貳月
        。另案查扣之海洛因壹包（送驗淨重零點壹陸貳零公克
        ，驗餘淨重零點壹伍捌捌公克）沒收銷燬之；未扣案之
        販賣毒品所得新臺幣壹仟元，均沒收之，如全部或一部
        不能沒收時，以其財產抵償之；供犯罪所用之行動電話
        壹支沒收，如全部或一部不能沒收時，追徵其價額或以
        其財產連帶抵償之。
4.犯罪事實：如犯罪事實欄一(四)所示部分：
  主文：乙○○販賣第一級毒品，累犯，處有期徒刑拾伍年貳月
        。未扣案之販賣毒品所得新臺幣貳仟元，均沒收之，如
        全部或一部不能沒收時，以其財產抵償之；供犯罪所用
        之行動電話壹支沒收，如全部或一部不能沒收時，追徵
        其價額或以其財產連帶抵償之。
5.犯罪事實：如犯罪事實欄一(五)所示部分：
  主文：乙○○販賣第二級毒品，累犯，處有期徒刑年拾月。
        未扣案之販賣毒品所得新臺幣壹仟元，均沒收之，如全
        部或一部不能沒收時，以其財產抵償之；供犯罪所用之
        行動電話壹支沒收，如全部或一部不能沒收時，追徵其
        價額或以其財產連帶抵償之。
6.犯罪事實：如犯罪事實欄一(六)所示部分：
  主文：乙○○販賣第一級毒品，累犯，處有期徒刑拾伍年貳月
        。未扣案之販賣毒品所得新臺幣壹仟元，均沒收之，如
        全部或一部不能沒收時，以其財產抵償之；供犯罪所用
        之行動電話壹支沒收，如全部或一部不能沒收時，追徵
        其價額或以其財產連帶抵償之。
7.犯罪事實：如犯罪事實欄一(七)所示部分：
  主文：乙○○販賣第一級毒品，累犯，處有期徒刑拾伍年貳月
        。未扣案之販賣毒品所得新臺幣壹仟元，均沒收之，如
        全部或一部不能沒收時，以其財產抵償之；供犯罪所用
        之行動電話壹支沒收，如全部或一部不能沒收時，追徵
        其價額或以其財產連帶抵償之。
8.犯罪事實：如犯罪事實欄一(八)所示部分：
  主文：乙○○販賣第一級毒品，累犯，處有期徒刑拾伍年貳月
        。未扣案之販賣毒品所得新臺幣壹仟元，均沒收之，如
        全部或一部不能沒收時，以其財產抵償之；供犯罪所用
        之行動電話壹支沒收，如全部或一部不能沒收時，追徵
        其價額或以其財產連帶抵償之。
9.犯罪事實：如犯罪事實欄一(九)所示部分：
  主文：乙○○販賣第一級毒品，累犯，處有期徒刑拾伍年肆月
        。未扣案之販賣毒品所得新臺幣肆仟元，均沒收之，如
        全部或一部不能沒收時，以其財產抵償之；供犯罪所用
        之行動電話壹支沒收，如全部或一部不能沒收時，追徵
        其價額或以其財產連帶抵償之。
10.犯罪事實：如犯罪事實欄一(十)所示部分：
  主文：乙○○販賣第一級毒品，累犯，處有期徒刑拾伍年貳月
        。未扣案之販賣毒品所得新臺幣壹仟元，均沒收之，如
        全部或一部不能沒收時，以其財產抵償之；供犯罪所用
        之行動電話壹支沒收，如全部或一部不能沒收時，追徵
        其價額或以其財產連帶抵償之。
11.犯罪事實：如犯罪事實欄一(十一)所示部分：
  主文：乙○○販賣第一級毒品，累犯，處有期徒刑拾伍年貳月
        。未扣案之販賣毒品所得新臺幣壹仟元，均沒收之，如
        全部或一部不能沒收時，以其財產抵償之；供犯罪所用
        之行動電話壹支沒收，如全部或一部不能沒收時，追徵
        其價額或以其財產連帶抵償之。
12.犯罪事實：如犯罪事實欄一(十二)所示部分：
  主文：乙○○販賣第二級毒品，累犯，處有期徒刑年捌月。
        未扣案之販賣毒品所得新臺幣伍佰元，均沒收之，如全
        部或一部不能沒收時，以其財產抵償之；供犯罪所用之
        行動電話壹支沒收，如全部或一部不能沒收時，追徵其
        價額或以其財產連帶抵償之。
13.犯罪事實：如犯罪事實欄一(十三)所示部分：
  主文：乙○○販賣第二級毒品，累犯，處有期徒刑年捌月。
        未扣案之販賣毒品所得新臺幣伍佰元，均沒收之，如全
        部或一部不能沒收時，以其財產抵償之；供犯罪所用之
        行動電話壹支沒收，如全部或一部不能沒收時，追徵其
        價額或以其財產連帶抵償之。


司法院資訊處製作；財團法人民間司法改革基金會備份。
